【裁判字號】    91,重訴,841
【裁判日期】    920424
【裁判案由】    拆屋還地
【裁判全文】
臺灣板橋地方法院民事判決  九十一年度重訴字第八四一號
    原      告  台灣省桃園農田水利會
    法定代理人  丙○○
    訴訟代理人  葉滄燁律師
    被      告  丁○○
    被      告  戊○○
    被      告  甲○○○
    被      告  李振燿
    被      告  乙○○
右當事人間拆屋還地事件，本院判決如左：
    主    文
被告丁○○應將座落台北縣泰山鄉○○段第七三地號土地，如附圖所示Ａ部分，面積
二十四點零六平方公尺之建物（即門牌號碼為台北縣泰山鄉○○路○段一四四號房屋
後側）拆除，將土地返還原告。
被告戊○○應將座落台北縣泰山鄉○○段第七三地號土地，如附圖所示Ｂ部分，面積
十九點零一平方公尺之建物（即門牌號碼為台北縣泰山鄉○○路○段一四六號房屋後
側）拆除，將土地返還原告。
被告甲○○○應將座落台北縣泰山鄉○○段第七三地號土地，如附圖所示Ｃ部分，面
積十九點九五平方公尺之建物（即門牌號碼為台北縣泰山鄉○○路○段一四八號房屋
後側）拆除，將土地返還原告。
被告李振燿應將座落台北縣泰山鄉○○段第七三地號土地，如附圖所示Ｄ部分，面積
十六點一八平方公尺之建物（即門牌號碼為台北縣泰山鄉○○路○段一五十號房屋後
側）拆除，將土地返還原告。
被告乙○○應將座落台北縣泰山鄉○○段第七三地號土地，如附圖所示Ｅ部分，面積
十五零六平方公尺之建物（即門牌號碼為台北縣泰山鄉○○路○段一五二號房屋後側
）拆除，將土地返還原告。
訴訟費用由被告丁○○負擔百分之二十六，被告戊○○負擔百分之二十，被告甲○○○負擔百分之二十一，被告李振燿負擔百分之十七，餘由被告乙○○負擔。
本判決第一至五項於原告陸續以新臺幣陸拾陸萬元、伍拾貳萬元、伍拾伍萬元、肆拾
伍萬元、肆拾貳萬元為被告丁○○、戊○○、甲○○○、李振燿、乙○○供擔保後，
得假執行。
    事    實
甲、原告方面：
一、聲明：求判決如主文第一至五項所示；並陳明願供擔保請准宣告假執行。
二、陳述：
    座落於台北縣泰山鄉○○段七三地號土地（下簡稱系爭土地）為原告所有供灌溉
    使用之水利用地，於民國八十二年間發現遭被告等人無權占用，各於其上搭建房
    屋（被告丁○○為門牌號碼台北縣泰山鄉○○路○段一四四號房屋所有人；戊○○為台北縣泰山鄉○○路○段一四六號房屋所有人；甲○○○為台北縣泰山鄉○○路○段一四八號房屋所有人；李振燿為台北縣泰山鄉○○路○段一五○號房屋
    所有人；乙○○為台北縣泰山鄉○○路○段一五二號房屋所有人；占用之面積則
    各如附圖所示），是委託律師於八十四年八月向被告等人寄發存證信函，限於一
    個月內請被告自動履行拆除義務返還占用土地，惟迄未獲置理，為此原告自得本
    於民法第七百六十七條規定提起本訴，請求被告各將無權占有之系爭土地上建築
    物拆除，並將土地交還原告。
三、證據：提出土地登記謄本、被告佔用土明細表影本、催告函各一份、回執五份、
    台北縣政府函及臺灣省水利局函各一份；聲請囑託台北縣新莊地政事務派員測量
    。
乙、被告丁○○方面：
一、聲明：求為判決駁回原告之訴及假執行之聲請。
二、陳述：
    伊確為台北縣泰山鄉○○路○段一四四號房屋所有人，先前曾有跟原告承租土地
    ，現已無租賃契約關係，希望原告可將占用之面積出租或出賣予伊。
丙、被告戊○○方面：
一、聲明：求為判決駁回原告之訴及假執行之聲請。
二、陳述：
    伊確為台北縣泰山鄉○○路○段一四六號房屋所有人，雖無法律上原因占用系爭
    土地如附圖所示面積，但希望原告可將占用之面積出租或出賣予伊。
丁、被告甲○○○方面：
一、聲明：求為判決駁回原告之訴及假執行之聲請。
二、陳述：
    伊確為台北縣泰山鄉○○路○段一四八號房屋所有人，雖無法律上原因占用系爭
    土地如附圖所示面積，但希望原告可將占用之面積出租或出賣予伊。
戊、被告李振燿方面：
一、聲明：求為判決駁回原告之訴及假執行之聲請。
二、陳述：
    伊確為台北縣泰山鄉○○路○段一五○號房屋所有人，雖無法律上原因占用系爭
    土地如附圖所示面積，但希望原告可將占用之面積出租或出賣予伊。
己、被告乙○○方面：
一、聲明：求為判決駁回原告之訴及假執行之聲請。
二、陳述：
    伊確為台北縣泰山鄉○○路○段一五二號房屋所有人，雖無法律上原因占用系爭
    土地如附圖所示面積，但希望原告可將占用之面積出租或出賣予伊。
    理      由
一、本件原告主張：伊為系爭土地所有人，被告等並無任何正當權源，各無權占有系
    爭土地如附圖所示斜線部分面積搭建房屋等情；業據提出土地登記謄本一份為證
    ，且為被告所不爭執；並據本院依原告聲請至現場履勘，另囑託台北縣新莊地政
    事務所派員測量，製有土地複丈成果圖在卷可稽，經本院調查之結果，原告上開
    主張自堪認為真正。
二、按所有人對於無權占有或侵奪其所有物者，得請求返還之；對於妨害其所有權者
    ，得請求除去之，民法第七百六十七條定有明文。承前述，本件被告既無正當權
    源，各占有系爭土地如附圖斜線部分所示面積建屋使用，自屬侵害原告對系爭土
    地之所有權。從而，原告依民法第七百六十七條規定，請求被告各將占有系爭土
    地之建物拆除，將土地返還原告，即屬有據，應予准許。
三、原告陳明願供擔保以代釋明聲請宣告假執行，核無不合，爰酌定相當擔保金額，
    准予宣告假執行。
據上論結，原告之訴有理由，依民事訴訟法第八十五條第一項、第七十八條、第三百
九十條第二項判決如主文。
中      華      民      國    九十二    年      四      月    二十四   日
                                  臺灣板橋地方法院民事第一庭
~B法  官  黃信滿
右為正本係照原本作成。
如對本判決上訴，須於判決送達後二十日內向本院提出上訴狀。
中      華      民      國    九十二    年      四      月    二十四   日
~B書記官  吳美瑤


司法院資訊處製作；財團法人民間司法改革基金會備份。
